臺灣臺中地方法院民事裁定            100年度監宣字第216號
聲  請  人  劉怡欣
相  對  人  劉彥顯
上列聲請人聲請監護宣告事件，本院裁定如下：
    主  文
宣告劉彥顯（國民身分證統一編號：Ｚ000000000號）
為受監護宣告之人。
選定劉怡欣為受監護宣告之人之監護人。
指定劉秀鑾為會同開具財產清冊之人。
聲請費用新臺幣壹仟元由受監護宣告之人負擔。
    理  由
一、聲請意旨略以：聲請人劉怡欣（女、民國○○○年○○月○
    日生、身分證統一編號：Ｚ000000000號）為相對
    人劉彥顯（男、二十年二月二十日生、身分證統一編號：Ｚ
    000000000號）之女。相對人於九十九年十月十七
    日因意外跌倒致顱內出血，經開顱手術後呈現植物人狀態，
    已不能為意思表示或受意思表示，或不能辨識其意思表示之
    效果。為此聲請對其為監護之宣告，並請選定聲請人為監護
    人，另請指定相對人之配偶劉秀鑾（女、二十四年一月二十
    六日生、身分證統一編號：Ｚ000000000號）為會
    同開具財產清冊之人等語。
二、按對於因精神障礙或其他心智缺陷，致不能為意思表示或受
    意思表示，或不能辨識其意思表示之效果者，法院得因本人
    、配偶、四親等內之親屬、最近一年有同居事實之其他親屬
    、檢察官、主管機關或社會福利機構之聲請，為監護之宣告
    。法院為監護之宣告時，應依職權就配偶、四親等內之親屬
    、最近一年有同居事實之其他親屬、主管機關、社會福利機
    構或其他適當之人選定一人或數人為監護人，並同時指定會
    同開具財產清冊之人。法院選定監護人時，應依受監護宣告
    之人之最佳利益，優先考量受監護宣告之人之意見，審酌一
    切情狀，並注意下列事項：一、受監護宣告之人之身心狀態
    與生活及財產狀況。二、受監護宣告之人與其配偶、子女或
    其他共同生活之人間之情感狀況。三、監護人之職業、經歷
    、意見及其與受監護宣告之人之利害關係。四、法人為監護
    人時，其事業之種類與內容，法人及其代表人與受監護宣告
    之人之利害關係，民法第十四條第一項、第一千一百十一條
    第一項、第一千一百十一條之一亦定有明文。
三、經查：
（一）聲請人主張之事實，業據提出戶籍謄本、診斷證明書、身
      心障礙手冊、親屬系統表、親屬團體會議推定監護人、會
      同開具財產清冊之人說明書及同意書等在卷可憑。本院於
      鑑定人即行政院衛生署豐原醫院葉運強醫師前詢問相對人
      ，經點呼相對人均無回應（見本院一００年七月二十九日
      訊問筆錄）；嗣經鑑定醫師進行進一步檢查認：相對人目
      前長期臥床，住在杏豐護理之家，無意識狀態，有鼻胃管
      、氣切與尿管使用中，可自行呼吸，叫喚完全無任何反應
      ，四肢癱瘓，右手肢體僵硬，呈現植物人狀態。相對人因
      意識障礙，自我照顧的基本生理需求需二十四小時專人照
      顧，故對於管理處分自己財產有必要給予協助，電腦斷層
      顯示大量腦部組織消失呈現水腦，復原可能性極低，其不
      能為意思表示或受意思表示，不能辨別其意思表示之效果
      ，故可為監護宣告等語，有行政院衛生署豐原醫院一百年
      八月四日豐醫歷字第一０００００七六０二號函暨所附
      成年監護鑑定書在卷可稽。綜上所述，本院審酌上開勘驗
      結果及醫師所為之鑑定意見，認相對人因精神障礙，致不
      能為意思表示或受意思表示，亦不能辨識其意思表示效果
      ，故聲請人聲請對相對人為監護之宣告，為有理由，應予
      准許。
（二）聲請人為相對人之女，願擔任相對人之監護人，關係人即
      相對人之配偶劉秀鑾、子女劉之琦、劉于禎、劉素如均同
      意由聲請人擔任相對人之監護人，有戶籍謄本、親屬團體
      會議推定監護人、會同開具財產清冊之人說明書附卷可稽
      。本院參酌前揭各情，認由聲請人任相對人之監護人，最
      能符合受監護宣告之人之最佳利益，爰選定聲請人為監護
      人。
（三）另關係人劉秀鑾係相對人之配偶，願任會同開具財產清冊
      之人，聲請人及關係人劉之琦、劉于禎、劉素如均同意由
      其任之，有戶籍謄本、親屬團體會議推定監護人、會同開
      具財產清冊之人說明書同意書、等附卷可稽，爰指定劉秀
      鑾為會同開具財產清冊之人。再民法第一千一百十三條準
      用同法第一百零九十九條之規定，監護開始時，監護人對
      於受監護人之財產，應依規定會同遺囑指定、當地直轄市
      、縣（市）政府指派或法院指定之人，於二個月內開具財
      產清冊，並陳報法院，附此敘明。
四、依民事訴訟法第六百零八條第一項，裁定如主文。
中    華    民    國   100    年    8     月    12    日
                  家事法庭      法  官  簡賢坤
正本係照原本作成。
如不服本裁定關於選定監護人及指定會同開具財產清冊之人等部
分，應於送達後十日內向本院提出抗告狀，並繳納抗告費新臺幣
一千元；其餘關於宣告監護之部分，不得抗告。
中    華    民    國   100    年    8     月    12    日
                                書記官  賴淵瀛